臺灣高雄地方法院行政訴訟判決
110年度交字第444號
原      告  陳智暄  
被      告  高雄市政府交通局

代  表  人  張淑娟  
訴訟代理人  蘇健義  
上列當事人間交通裁決事件，原告不服被告民國110年9月27日高
市交裁字第32-BID193621號裁決，提起行政訴訟，本院判決如下
：
    主　文
原處分撤銷。
訴訟費用新臺幣參佰元由被告負擔。被告應給付原告新臺幣參佰
元。
    事實及理由
一、程序事項：按行政訴訟法第237條之7規定，交通裁決事件之
    裁判，得不經言詞辯論為之。本件屬交通裁決事件，依兩造
    所述各節及卷內資料其事證已臻明確，本院認無經言詞辯論
    之必要，爰不經言詞辯論而為判決。
二、事實概要：原告於民國110年8月25日13時13分許駕駛車牌號
  &0000; 碼000-000號普通重型機車（下稱系爭機車）行經高雄
    市苓雅區海邊路南往北五福三路口，遭民眾於110年8月25日
    檢舉其有「汽車駕駛人未依規定使用方向燈」之違規行為，
    由高雄市政府警察局交通大隊苓雅分隊（下稱舉發機關）員
    警填掣第BID193621號舉發違反道路交通管理事件通知單（
    下稱舉發通知單）逕行舉發。嗣原告於應到案日期前之110
    年9月6日向被告陳述不服，經被告函詢舉發機關後，認原告
    確有上揭違規行為，乃依道路交通管理處罰條例（下稱處罰
    條例）第42條規定，於110年9月27日開立高市交裁字第32-B
    ID193621號裁決書（下稱原處分），裁處原告「罰鍰新臺幣
    （下同）1,200元」。原告不服，提起本件行政訴訟。
三、原告主張：原告有打方向燈，只是因為照片一閃一滅就被胡
    亂檢舉，員警應提出連續影片。又本案為白天，可能因系爭
    機車老舊而無法明顯看出來有打燈等語。並聲明：原處分撤
    銷。
四、被告則以：
　㈠按道路交通安全規則第109條2項第2款規定：「汽車行駛時，
    應依下列規定使用方向燈：……二、左（右）轉彎時，應先顯
    示車輛前後之左（右）邊方向燈光；變換車道時，應先顯示
    欲變換車道方向之燈光，並應顯示至完成轉彎或變換車道之
    行為。」復經檢視採證影片可見：畫面13:13:05-原告車輛Y
    C6-907號車由海邊路左轉五福三路時，未全程使用方向燈，
    違規屬實。
　㈡再觀諸處罰條例第7條之1規定「對於違反本條例之行為者，
    民眾得敘明違規事實或檢具違規證據資料，向公路主管或警
    察機關檢舉，經查證屬實者，應即舉發」，其立法理由為：
    「由於警力有限及民眾取巧違規成性，為交通秩序混亂原因
    之一，民眾如能利用適當管道檢舉交通違規，除可彌補警力
    之不足外，亦將產生極大之嚇阻效果」，意指藉由民眾檢舉
    ，提供員警查證之線索，尚無對外發生何法律效果，依上開
    規定，民眾檢具違規證據資料，尚須經主管或警察機關查證
    屬實，始得舉發，進而對外發生法律效果。又舉發機關受理
    民眾檢舉違反道路交通管理事件，經查證後依規定掣製舉發
    違反道路交通管理事件通知單，係屬上開處理細則第10條第
    2項第5款之民眾檢舉態樣，觀諸採證影片所載違規日期、違
    規時間及處理情形均記載清楚明確，嗣確經有員警查證處理
    ，是該檢舉之真實性已無疑義。
　㈢又採證影片畫面係錄影設備之機械作用，乃真實保存當時錄
    影之真實內容所得，再由檢舉人將影片傳送警政機關，並非
    憑人之記憶轉述或事後排演而成，且與本案違規具事實關連
    性，並經員警檢視無誤，其影像尚無偽造或變造之疑，內容
    亦屬合理、正常，自得作為本件是否為合法裁決之憑據。經
    查原告前揭110年8月25日之違規行為，係由檢舉人於違規人
    行為終了日（110年8月25日）起7日內（檢舉日：110年8月2
    5日）檢具科學儀器取得之蒐證影片證據資料，向警政機關
    提出檢舉，經員警查證屬實而逕行舉發，則本件舉發程序於
    法即無不合等語，資為抗辯。
　㈣並聲明：原告之訴駁回。
五、本院之判斷：
  ㈠按當事人主張有利於己之事實者，就其事實有舉證之責任，
    民事訴訟法第277 條本文定有明文，該規定依行政訴訟法第
    237 條之9 第1 項、第236 條、第136 條之規定，於交通裁
    決事件準用之。再者，當事人主張事實，須負舉證責任，倘
    其所提出之證據，不足為主張事實之證明，自不能認其主張
    之事實為真實。行政官署對於人民有所處罰，必須確實證明
    其違法之事實。倘不能確實證明違法事實之存在，其處罰即
    不能認為合法。
  ㈡被告固提出舉發通知單、原處分之裁決書、送達證書、高雄
    市政府警察局苓雅分局110年12月9日高市警苓分交字第1107
    4308800號函、員警職務報告、110年9月11日高市警苓分交
    字第11073148300號函、採證光碟等為憑(本院卷第39至57頁
    ) 。然經本院勘驗採證影片，其內容略為：「檔案名稱Z000
    00000000_001：影片時間13：13：05原告機車自畫面右側出
    現隨後通過停止線。13：13：06-12原告機車左轉駛入五福
    四路，(放大畫面)其左側方向燈附近、在06秒至07秒間疑似
    有白光並在08秒消失。影片結束。」依上開採證影片內容可
    見，系爭機車於影片時間13:13:06至13:13:07之間，其左側
    方向燈附近疑似有白光出現，則原告主張其有打方向燈乙節
    ，似非毫無憑據。此外，被告復無法提出其他有利於己之積
    極證據以實其說，其驟然以原告該當處罰條例第42條規定
　　之要件而予以處罰，難謂可採。
　㈢綜上所述，被告並未提出積極之證據使本院確信原告確有「
    汽車駕駛人未依規定使用方向燈」之違規行為，自難遽而為
    不利於原告之認定。故被告逕以處罰條例第42條規定，以原
    處分裁處原告罰鍰1,200元，於法即有未洽，原告訴請撤銷
    原處分，為有理由，應予准許。至於原告是否該當處罰條例
    第16條第1項第2款「除頭燈外之燈光、雨刮、喇叭、照後鏡
    、排氣管、消音器設備不全或損壞不予修復，或擅自增、減
    、變更原有規格致影響行車安全」之裁罰要件，因尚未經查
    證及舉發程序，亦未經裁決，應由被告另為適法之處置，併
    此敘明。
六、本件事證已臻明確，兩造其餘攻擊、防禦方法及舉證，經本
    院審酌後，認對於判決結果不生影響，爰不一一論述，併此
    敘明。
七、本件第一審裁判費為300 元，應由被告負擔，爰確定第一審
    訴訟費用額如主文第2 項所示。  
據上論結，本件原告之訴為有理由，依行政訴訟法第 237 條之7
、第237 條之8 第1 項、第237 條之9 第1 項、第236 條、第98
條第1 項前段，判決如主文。
中　　華　　民　　國　　111 　年　　10　　月　　11　　日
　　　　　　　　　行政訴訟庭　法　官　謝琬萍
以上正本係照原本作成。　　　　　　　　　
如不服本判決，應於判決送達後20日內，向本院提出上訴狀並表
明上訴理由（原判決所違背之法令及其具體內容或依訴訟資料可
認為原判決有違背法令之具體事實），其未載明上訴理由者，應
於提出上訴後20日內向本院補提理由書（上訴狀及上訴理由書
均須按他造人數附繕本，如未按期補提上訴理由書，則逕予駁回
上訴），並應繳納上訴裁判費新臺幣750元。 　　　　　　　　
中　　華　　民　　國　　111 　年　　10　　月　　12　　日
                               書記官  林麗文